臺灣高等法院交通事件裁定　　　　　 100年度交抗字第1243號
抗告人　即
聲明異議人
即受處分人　林詩華
上列抗告人因違反道路交通管理處罰條例案件，不服臺灣臺北地
方法院，中華民國100年9月19日所為裁定（100年度交聲字第
1491號），提起抗告，本院裁定如下：
    主  文
原裁定撤銷，發回臺灣臺北地方法院。
    理  由
一、原聲明異議意旨略以：(一)受處分人於99年9月29日送狀至松
    山分局，就臺北市政府警察局北市警交大字第A1A141411號
    舉發違反交通管理事件通知單聲明異議；(二)提出業務過失傷
    害告訴（按另經不起訴處分）。迄今尚未就其交通事件異議
    予以處理，請法院斟酌給予合理之裁罰結果，並敘明99年 5
    月15日下午 2時50分，受處分人於綠燈行進於行人穿越道，
    被國光客運駕駛員黃世傑駕駛車號AG-672號客運車撞倒不省
    人事，警方卻於事後僅憑黃世傑、陳慶鴻等人的說詞，即斷
    定聲請人闖紅燈。惟證人謝宛穎稱車禍當時路上車多壅塞、
    迴堵，則位於遠處之陳慶鴻根本無法看清楚車禍發生情形，
    況所有交通違規舉發，除警方當場攔停外，皆需有照片或錄
    影為證才得以逕行舉發，是請法院斟酌情節給予合理之裁罰
    結果等語。
二、原裁定意旨略以：
  (一)按受處分人，不服道路交通管理處罰條例第8條主管機關所
    為之處罰，得於接到裁決書之翌日起20日內，向管轄地方法
    院聲明異議，道路交通管理處罰條例第87條第1項定有明文
    。又依道路交通管理處罰條例第87條規定向法院聲明異議之
    期間，自裁決送達之翌日起算，並得依法扣除在途期間及聲
    請回復原狀，道路交通事件處理辦法第11條定有明文，是聲
    明異議者縱未先向原處分機關為之，而逕向管轄法院具狀聲
    明異議，固無不可，惟仍須遵守上開「於收受裁決書之翌日
    起20日內」之聲明異議期間。
  (二)經查，本件異議人即受處分人林詩華（下稱異議人）於99年
    5月15日14時50分許，在臺北市○○○路 ○段255號前，因行
    人不依號誌指示闖紅燈穿越之違規事實，為警依道路交通管
    理處罰條例第78條第 1款之規定製單舉發，並交付異議人收
    受，嗣異議人未依通知日期到案，而經原處分機關臺北市政
    府警察局松山分局（下稱原處分機關）於99年9月1日逕依道
    路交通管理處罰條例第78條第 1款及違反道路交通管理事件
    統一裁罰基準表之規定，裁處異議人罰鍰新臺幣（下同）30
    0元，異議人並於99年9月14日 9時30分許，收受上開裁決書
    一情，此有臺北市政府警察局99年6月11日北市警交大字第A
    1A141411號舉發違反道路交通管理事件通知單、臺北市政府
    警察局松山分局99年9月 1日北市警松山交裁字A1A141411號
    違反道路交通管理事件裁決書、臺北市政府警察局松山分局
    100年 7月18日北市警松字分交字第10031311700號函附之送
    達證書各1紙附卷可稽（見原審卷第2頁背面、24頁背面、19
    、21頁），足認異議人確已於99年9月14日9時30分許，即已
    收受上開裁決書。則異議人如對原處分機關上開裁決處分不
    服欲聲明異議，依上開規定，至遲應於99年10月4日前（即
    自其收受裁決書之翌日99年9月15日起算至同年10月4日止）
    向原處分機關或本院聲明異議，然異議人遲至100年 6月30
    日始向法院提出聲明異議狀，此有蓋有原審上開收狀日期戳
    之聲明異議狀在卷可查（見原審卷第 1頁），則異議人之聲
    明異議顯然不合法律上程式，且無從補正，核諸前揭說明，
    自應將異議人之異議駁回。
三、抗告意旨略以：抗告人業於民國99年 9月29日將異議之理由
    以司法狀紙提出於原處分機關臺北市政府警察局松山分局，
    當時共送達二份，一份向原處分機關提出聲明異議，另一份
    請原處分機關轉陳臺北地方法院檢察署，以提出業務過失傷
    害告訴。惟一直未收到原處分機關對於抗告人提出聲明異議
    之後續處理通知，是以抗告人又於100年6月30日逕向管轄法
    院具狀聲明異議，抗告人確於法定期間內聲明異議，請撤銷
    原裁定，更為適法之裁定等語。
四、經查：
  (一)本件抗告人林詩華於99年 9月29日向臺北市政府警察局松山
    分局提出刑事告訴狀，其內容敘明：1.刑事告訴部分：告訴
    人於99年5月15日14時50分，在臺北市松山區○○○路○段25
    5號前，遭黃世傑駕駛AG-672號客運車撞傷倒地，經送醫急
    救，診斷證明記載受有頭部外傷、腦震盪及頭皮撕裂傷約3.
    0×0.7公分，經多家醫院診斷服藥均無效果，爰提起業務過
    失傷害告訴；2.交通違規聲明異議部分：又依處理警員鄭美
    惠及組長陳蒼茂認告訴人不依號誌指示闖紅燈，罰款300元
    ，顯有誤會，告訴人在斑馬線上行走，有優先路權，被告駕
    車在斑馬線上撞傷告訴人，警員顯然判斷錯誤，一併提出抗
    告等語，有刑事告訴狀附卷可稽（見原審卷第2頁）。
  (二)依抗告人於聲明異議狀所附前於99年 9月29日提出之刑事告
    訴狀第 2點之陳述內容觀之，抗告人陳述處理警員鄭美惠及
    組長陳蒼茂認告訴人不依號誌指示闖紅燈，罰款300元，警
    員顯然判斷錯誤，一併提出抗告等語；本件100年6月30日提
    出之聲明異議狀既就上情敘明，並請法院斟酌情節給予合理
    之裁罰結果等語，是否有以就前之未決部分促請處理，而非
    另提聲明異議之意？若是，則就其前所提刑事告訴狀第 2點
    之真意又係為何？是否係基於聲明異議之意思表示所為之行
    為，且法院已否對於抗告人此部分聲明為裁定等情，容有查
    明之必要。
  (三)原審依抗告人於100年6月30日收受之上開聲明異議狀，從形
    式上觀之，認已逾聲明異議期限，固非無據；惟就100年6月
    30日提出原審之異議狀載內容所示，似有就前於99年6月29
    日提出於台北市政府警察局之交通事件裁罰之事未決部分，
    催促處理而以聲明異議狀表示之意，原審就此部分未予探究
    真意並敘明理由，遽以本件狀載日期認定抗告人異議逾期，
    而為異議不合法駁回異議，容有未符合其狀述之本意，而有
    可議之處。抗告人據此指指摘原裁定不當非無理由，爰撤銷
    原裁定，發回原審法院詳為查明，另為適法之裁處。
據上論斷，應依道路交通事件處理辦法第25條，刑事訴訟法第41
3條前段，裁定如主文。
中    華    民    國   100    年    10    月    21    日
                  刑事第二十二庭審判長法  官  郭雅美
                                      法  官  李麗珠
                                      法  官  魏新國
以上正本證明與原本無異。
不得再抗告。
                                      書記官  葉金發
中    華    民    國   100    年    10    月    24    日